臺灣臺中地方法院交通事件裁定　　　 100年度交聲字第1229號
原處分機關　臺北市交通事件裁決所
異　議　人
即受處分人　江文
上列受處分人因違反道路交通管理處罰條例案件，對於臺北市交
通事件裁決所民國100年3月30日所為之裁決（北市裁申字第裁22
-AEZ003556號裁決書），聲明異議，本院裁定如下：
    主  文
原處分撤銷。
江文不罰。
    理  由
一、原處分機關係以：異議人即受處分人江文（下稱受處分人）
    駕駛車牌號碼4909-DU號自用一般小客車（下稱前開汽車）
    ，於民國100年2月21日18時40分許，在臺北市○○街與景雲
    街口處，因「拒絕接受酒精濃度測試之檢定」之違規行為，
    經臺北市政府警察局信義分局吳興街派出所員警當場攔停舉
    發，依道路交通管理處罰條例第35條第4項規定掣發北市警
    交大字第AEZ003556號舉發違反道路交通管理事件通知單（
    下稱前開舉發通知單）舉發，經原處分機關於100年3月30日
    以北市裁申字第裁22 -AEZ003556號裁決書裁處罰鍰新臺幣
    （下同）60,000元，吊銷駕駛執照，3年內不得考領駕駛執
    照等語。
二、本件受處分人異議意旨略以：受處分人當時並無飲酒後駕駛
    汽車違規行為，在受處分人停車現場，警察有要對受處分人
    進行酒測，但是整個過程受處分人沒有看見警察拿酒測器出
    來，當時受處分人在停車現場睡了三個多鐘頭，是其他民眾
    報案，說受處分人在該處睡覺很久沒有動靜，怕受處分人發
    生意外而報警，這是停車現場的警察房孝民先生告訴受處分
    人。房孝民警員敲打受處分人前開汽車車窗時，汽車是熄火
    狀態，汽車車燈也沒有打開。受處分人本來要到松仁路去拜
    訪老長官，所以駕駛前開車牌號碼4909-DU號自小客車，出
    門時車上已經有放置以前喝剩下的酒，是18年的藍帶威士忌
    系列酒，受處分人沒有找到長官，就開車到山上松山工農檢
    定場，那邊有大石頭排成的花園，受處分人在車上拿酒後坐
    在石頭上喝酒，大概喝了兩口，就因為感冒而上車睡覺，警
    察敲車窗時，已經天黑，應該差不多下午6點，受處分人開
    車門問警察什麼事，警察聞到車上有酒味，就說要對受處分
    人酒測，受處分人認為自己沒有酒駕行為，就向房孝民警員
    說沒有酒駕為何要做酒測，房孝民警員就說受處分人拒絕酒
    測。從房孝民警員要求酒測，受處分人拒絕，受處分人在車
    上的時間約有四十幾分鐘，這段時間受處分人都沒有下車，
    後來又有出現第二部警車，受處分人有喝酒也不能開車，所
    以打手機給我家人，後來家人大概快七點到現場來帶受處分
    人回去，受處分人接觸的警察只有房孝民警員一人，過程中
    受處分人表示說警員沒有拿酒測器，房孝民警員就要受處分
    人跟他到警察局作酒測，受處分人沒看到房孝民警員拿酒測
    器，只看見房孝民警員一直拿錄影機拍。受處分人需開車探
    望長照中心的老父親，望請不要吊銷汽車駕照，接受罰鍰已
    足等語。
三、按「汽車駕駛人，駕駛汽車經測試檢定有下列情形之一者，
    處新臺幣一萬五千元以上六萬元以下罰鍰，並當場移置保管
    該汽車及吊扣其駕駛執照一年；因而肇事致人受傷者，並吊
    扣其駕駛執照二年；致人重傷或死亡者，吊銷其駕駛執照，
    並不得再考領：一、酒精濃度超過規定標準。」道路交通管
    理處罰條例第35條第1項第一款定有明文。又按汽車駕駛人
    拒絕接受前揭酒精濃度測試之檢定者，處6萬元罰鍰，並當
    場移置保管該汽車及吊銷該駕駛執照；汽車駕駛人，曾依35
    條第4項前段規定吊銷駕駛執照者，3年內不得考領駕駛執照
    ；汽車駕駛人，因違反本條例及道路交通安全規則之規定，
    受吊銷駕駛執照處分時，吊銷其持有各級車類之駕駛執照，
    道路交通管理處罰條例第35條第1項、第4項前段、第67條第
    2項、第68條第1項分別定有明文。再按道路交通管理處罰條
    例第68條第1項業於94年12月14日修正，並自95年3月1日施
    行，修正前之道路交通管理處罰條例第68條第1項規定：「
    汽車駕駛人，因違反本條例及道路交通安全規則之規定，受
    吊扣或吊銷駕駛執照處分時，吊扣或吊銷其持有各級車類之
    駕駛執照」，修正為：「汽車駕駛人，因違反本條例及道路
    交通安全規則之規定，受吊銷駕駛執照處分時，吊銷其持有
    各級車類之駕駛執照。」，其立法理由略以：「原條文將違
    法或違規駕駛人所持有各級車類之駕駛執照一併吊扣或吊銷
    ，失之過酷，影響人民工作及生活甚鉅，爰修正之」等語綦
    詳，是依修正後道路交通管理處罰條例第68條之規定觀之，
    受吊扣駕駛執照處分，不再吊扣其持有各級車類之駕駛執照
    ，僅限受吊銷駕駛執照處分時，始吊銷其持有各級車類之駕
    駛執照，而限縮修正前條文之適用範圍。是依上開規定，受
    吊銷駕照處分者，仍維持吊銷其持有各級車類之駕駛執照，
    原處分機關要無裁量餘地。而道路交通管理處罰條例第35條
    第4項之所以規定「拒絕酒精濃度測試檢定」除應課予罰鍰
    60,000元外，並應當場移置保管該汽車及吊銷該駕駛執照，
    較諸同條第1項「汽車駕駛人，駕駛汽車經測試檢定有酒精
    濃度超過規定標準者，處15,000元以上60,000元以下罰鍰，
    並當場移置保管該汽車及吊扣其駕駛執照1年」之規定更為
    嚴厲，目的在於不使拒絕酒精濃度測試檢定之駕駛人反而獲
    得寬典，否則無異鼓勵駕駛人拒絕接受測試。惟按前揭規定
    所謂「汽車駕駛人拒絕接受第一項測試之檢定」者，仍應依
    同條第1項規定，對於「汽車駕駛人、駕駛汽車」者依法進
    行測試檢定為要件，除因肇事而依同條第5項所實施之測試
    檢定外，尚非謂對於無當場駕駛行為者，均得依前揭規定實
    施呼氣中酒精濃度測試檢定。
四、經查，受處分人於100年2月21日18時許在臺北市○○街與景
    雲街口處固有因酒醉而俯趴在上開汽車駕駛座上之情事，惟
    查，證人即臺北市政府警察局信義分局吳興街派出所警員房
    孝民於本院調查中證稱：「（問：本案是由你在現場取締受
    處分人違規的？）是的。（問：你為何會到現場？處理情形
    為何？）當天下午我是執行戶口查察的勤務，勤務時間是下
    午3到5點，約100年2月21日日下午4點50左右，我有碰到一
    位民眾，跟我說前方有一部車，橫停在馬路上，駕駛人趴在
    駕駛座前面，約有兩個小時，擔心會有不測，要我過去查看
    ，民眾跟我講的地點距離受處分人停放汽車的地點約100公
    尺左右，民眾跟我講後，我就騎機車過去，不到三分鐘就到
    現場，在現場是看到受處分人的汽車是韓國現代廠牌五門款
    式的車，顏色好像是灰白色的，…到現場之後，我發現有民
    眾講的情形，有人趴在駕駛座，當時車門都是關著，引擎是
    熄火狀態，電門鎖的指示燈是亮的，車子外面的大燈等都沒
    有在亮，也沒有閃黃燈，我當時是從駕駛座看進去的，我就
    拿手機拿錄影模式開始拍攝，我一邊拍一邊敲車窗，都沒有
    回應，我就嘗試開駕駛座的車門，車門沒有上鎖，可以打開
    ，我打開之後，我看到受處分人趴在駕駛座上，身上還有綁
    著安全帶，受處分人就開始有動作，就有拿毛巾在吐，我就
    叫他說『先生你怎麼了？』，他都沒有回應，我問他是否有
    喝酒，受處分人都不太愛講話，受處分人開始找手機說要聯
    絡他的家人，一直打電話都不理我，後來我有請同事過來支
    援，同事來支援，一開始是兩位同事開一部警車，後來又有
    另外一位同事騎乘警用機車過來支援，在同事過來支援之前
    ，受處分人不太回應我，一直找手機，我問他是否有喝酒，
    後來我看到車門旁有他的名片，當時我有問他是否要下車，
    他不願意，我幫他打開車門，受處分人又嘗試把車門關起來
    ，這段時間將近二十分鐘，兩位同事開警察過來支援的時候
    ，我還繼續用原來的手機拍攝錄影，我是跟吳興派出所的同
    事通報可能有人酒駕需要支援，兩位同事來了之後，受處分
    人還是不太回應，意識還是不太清楚。」、「…因為我是臨
    時因民眾通報到現場，所以我身上並沒有攜帶酒測器，第二
    次開警車來的同事只有帶一部攝影機，那時酒測器還沒有帶
    來，後來是第三位同事騎機車來，從警局帶酒測器來現場」
    （見本院卷第32至33頁）。依上開證人即首先到達取締本案
    現場之警員房孝民所證述及卷附錄影光碟及其翻攝照片所示
    ，受處分人在100年2月21日下午4時50許警員接獲民眾通報
    時，業已停車在前揭地點逾2小時，至證人前往察看時，受
    處分人係趴俯在駕駛座上，上開汽車仍係停放、引擎未啟動
    、大燈未亮、亦無閃暫停黃燈，是受處分人縱係上開汽車之
    汽車駕駛人，然於警員發現上開汽車之際或其時間密接之時
    ，受處分人確無「駕駛汽車」之行為，亦無肇事之情形，尚
    不符合道路交通管理處罰條例第35條第1項所定「汽車駕駛
    人，駕駛汽車」之受測試檢定之要件。雖證人即警員房孝民
    證稱伊係因現場受處分人停放本案自小客車的方式不合理、
    受處分人坐在駕駛座位置並綁著安全帶、汽車引擎車鎖電源
    是開啟中、受處分人表示在餐廳有喝酒（但未當場承認其係
    酒後駕車）、在附近路口的大樓調閱監視器約下午2時20分
    許受處分人之汽車從山下開上山是不正常的角度行駛等狀況
    而從事後判斷受處分人有飲酒開車（見本院卷33至34頁），
    惟此係證人本於其推理作用而為事件過程之推論結果，並非
    本於當場以其感官知覺理會發覺「汽車駕駛人、駕駛汽車」
    之事實，縱或受處分人有因他項要件受刑事追訴或行政處罰
    之可能而有蒐集證明方法之必要，然受處分人既無當場駕駛
    汽車之行為，其拒絕接受呼氣酒精測試檢定，仍不構成道路
    交通管理處罰條例第35條第4項、第1項規定之處罰要件。
五、綜上所述，本件受處分人拒絕接受呼氣酒精測試檢定，尚與
    道路交通管理處罰條例第35條第4項、第1項規定之處罰要件
    有間，原處分機關僅以「拒絕接受酒精濃度測試之檢定」為
    由，而對於受處分人本件違規予以裁處，尚有未洽；受處分
    人之異議，為有理由，原處分應予撤銷，就上開原處分所據
    之處罰事實乙節，另由本院為受處分人不罰之諭知。
據上論斷，應依道路交通管理處罰條例第87條第2項，道路交通
事件處理辦法第19條前段規定，裁定如主文。
中    華    民    國   100    年    11    月    30    日
                  刑事第九庭    法  官  蔡岱霖
以上正本證明與原本無異。
如不服本裁定，應於收受送達後5日內向本院提出抗告狀。（應
附繕本）
                                書記官  陳建分
中    華    民    國   100    年    11    月    30    日